【裁判字號】    92,台上,593
【裁判日期】    920213
【裁判案由】    違反貪污治罪條例
【裁判全文】
最高法院刑事判決                                九十二年度台上字第五九三號
    上  訴  人  甲○○
    選任辯護人  蘇正信律師
右上訴人因違反貪污治罪條例案件，不服台灣高等法院台南分院中華民國九十一年十
一月二十日第二審更審判決（九十一年度上更(一)字第三九二號，起訴案號：台灣台南
地方法院檢察署九十年度偵字第五七七八號），提起上訴，本院判決如左：
    主  文
上訴駁回。
    理  由
按刑事訴訟法第三百七十七條規定，上訴於第三審法院，非以判決違背法令為理由，
不得為之。是提起第三審上訴，應以原判決違背法令為理由，係屬法定要件。如果上
訴理由狀並未依據卷內訴訟資料，具體指摘原判決不適用何種法則或如何適用不當，
或所指摘原判決違法情事，顯與法律規定得為第三審上訴理由之違法情形，不相適合
時，均應認其上訴為違背法律上之程式，予以駁回。本件上訴人甲○○上訴意旨略稱
：(一)、鈞院前次發回意旨曾指應查明李聖吉是否可以命令授權上訴人辦理「負責審查
新進護士之證件是否齊全，並通知辦理報到等相關事宜」之職務，原審雖傳喚李聖吉
到庭，但對上述兩點仍未予訊問調查。(二)、張淇惠於法務部調查局台南市調查站（下
稱台南市調查站）供稱：「該名女子（指詐取活動費之人）年約四十餘歲，五官明顯
，似有原住民血統，皮膚黑黑的，身材瘦小」，但與上訴人之身高、體型、膚色等並
不相符，原審徒以張女當庭指認上訴人無訛，即認上訴人為詐騙之人，並未進一步查
明其當時描述詐取活動費之人，與上訴人之外貌、特徵不符之原因，有應於審判期日
調查之證據未予調查之違法。(三)、上訴人與張淇惠均係以公務電話聯絡，而行政院衛
生署台南醫院（下稱台南醫院）人事室尚有主任李聖吉、員工王麗華、顧怡群、陳銘
星等人在同一辦公室，上訴人是否有可能在辦公室向張女索賄，又約在辦公室交款，
非無可疑，況張女既稱送錢前未見過上訴人，其又如何交款予上訴人，原審未傳喚李
聖吉等人調查，遽認上訴人以電話索賄，並約在人事室交款，其判斷證據證明力有違
經驗法則。(四)、原判決採信證人李聖吉所稱資料不需拆封，未見資料袋內有現金之證
言，認定上訴人於將資料轉交李聖吉前，取走袋內現金，但上訴人係在張淇惠面前將
資料袋轉交放於人事室主任李聖吉桌上，並未打開紙袋，原審憑何認定上訴人取走袋
內現款，理由內未加說明，有判決理由不備之違法。(五)、上訴人為台南醫院工友，關
於通知新進護士報到，僅屬幫忙性質，對於護士可否延後報到，並非上訴人之權責，
縱上訴人於通知張淇惠報到時有乘機詐取活動費之情事，亦與上訴人之為工友之身分
或職權無關，所為尚不符貪污治罪條例第五條第一項第二款之構成要件，原判決有適
用法則不當之違誤云云。
惟查：原判決綜合被害人張淇惠之指訴，證人張維發、邱貴珍、李聖吉、王木愷之證
詞，卷附台灣銀行鼓山分行函附送之存摺交易紀錄、台南醫院函附送之工友動態通知
單、電話通聯紀錄等證據，並參酌全案其餘卷證資料，本於事實審法院推理之作用，
認定上訴人為依據法令從事公務之人員，有利用職務上之機會詐取財物之犯行，已詳
細說明其理由。對上訴人雖係工友，但辦理本件新進護士報到事宜，如何係因長官之
以命令授權辦理，乃其竟利用職務上之機會詐取財物，所為如何應成立貪污治罪條例
第五條第一項第二款之利用職務上之機會詐取財物罪，亦已詳加說明。其採證認事，
從形式上觀察，並無違背法令情事。上訴意旨對原審之論斷，究有何違背經驗法則或
論理法則，亦未依據卷內資料為具體之指摘，前揭上訴意旨(五)徒執陳詞，以其通知新
進護士報到，係屬幫忙性質，非其權責云云，據以指摘原判決違法，係以自己之說詞
，對原審採證、認事、用法之職權行使，漫事指摘，而為單純之事實上爭辯，非適法
之第三審上訴理由。況按：(一)、原審此次更審，形式上雖未針對本院前次發回意旨訊
問證人李聖吉，但既已查明上訴人係經台南醫院院長正式核定調動為該院人事室工友
，上訴人尤稱：「此案是主任交辦事項」，原審據此認定上訴人之辦理新進護士報到
相關事宜，係因長官以命令授權辦理，於法即無不合。其實質上對本院前次發回意旨
所指，自已予調查說明。此部分上訴意旨尚屬誤會。(二)、依卷內資料，張淇惠與上訴
人於民國八十八年六月二十四日交款時，係首次見面，上訴人尤稱僅與張淇惠見過一
次面等語，則張淇惠與上訴人既僅有一面之緣，其於台南市調查站調查時，依主觀之
判斷，對上訴人身高、體型、膚色之描述，未能儘相符合，要符常情，茲其於原審既
已當庭指認上訴人為向其詐取財物之人，原審參諸李聖吉證言等其他卷證，認與事實
相符，因予採信，而未再查究其於台南市調查站所述上訴人外貌、特徵不符之原因，
對判決既不生影響，於法亦難謂違。(三)、上訴人雖係以公務電話與張淇惠聯絡，其辦
公室亦另有他人同室辦公，但仍非不可利用他人不在或不注意之際，在電話中向張淇
惠施詐，此由其八十八年六月二十三日，即與張淇惠通聯達五次之多，即可推知。又
上訴人於第一通電話通知張淇惠已獲錄取時，即已自稱為「王小姐」，而台南醫院人
事室王姓者僅上訴人一人，稍加打聽即知，初無再至人事室詢問之必要。況綜觀全卷
，亦無上訴人就此請求訊問任何證人，及應為如何調查之資料，原審於審判期日行言
詞辯論前，審判長詢以「有何證據請求調查？」，上訴人亦答稱：「無」，原審對此
乃未再予調查，逕依全案卷證，認定上訴人有本件犯行，亦與客觀存在之經驗法則無
違，上訴意旨，憑個人主觀意見，漫事指為違背經驗法則，顯非適法之第三審上訴理
由。(四)、張淇惠之現款，既係連同其人事資料一併放於資料袋內送交上訴人，而據李
聖吉證稱其曾交待上訴人應核對新進護士送交之證件資料，如發現短少，並應通知補
正等語，則上訴人對張淇惠送交之資料，既須核對，自資料袋內取出放於袋內之現款
，又屬瞬間之事，乃其利用取出資料核對之際，同時取出現款，非不可能，同室他人
亦未必發覺。且李聖吉又稱當時正值精省醫院改制，人事室業務繁重，則各人忙於自
己事務已屬不暇，不得以辦公室內尚有他人在場，即謂不可能在辦公室內收款，原判
決對此雖未特別說明，但既已援引李聖吉之證言，說明上訴人於資料袋轉交李聖吉前
，已取走袋內現款，其實質上對上訴人如何能於辦公室內收款一節，自亦已加論述，
僅其說明稍嫌簡略而已。綜上所述，本件上訴意旨所指，均與法律規定得為第三審上
訴理由之情形不相適合，其上訴違背法律上之程式，應予駁回。
據上論結，應依刑事訴訟法第三百九十五條前段，判決如主文。
中      華      民      國    九十二    年      二      月     十三     日
                              最高法院刑事第十二庭
                                  審判長法官  張  淳  淙
                                        法官  謝  俊  雄
                                        法官  蘇  振  堂
                                        法官  張  春  福
                                        法官  呂  丹  玉
      右正本證明與原本無異
                                              書  記  官
中      華      民      國    九十二    年      二      月    二十一    日


司法院資訊處製作；財團法人民間司法改革基金會備份。
